【裁判字號】    97,交抗,1961
【裁判日期】    971230
【裁判案由】    違反道路交通管理處罰條例
【裁判全文】
臺灣高等法院交通事件裁定            97年度交抗字第1961號
抗  告  人
即受處分人  乙○○
上列抗告人因違反道路交通管理處罰條例案件，不服臺灣桃園地
方法院中華民國97年9 月30日裁定（97年度交聲字第1013號），
提起抗告，本院裁定如下：
    主  文
抗告駁回。
    理  由
一、抗告人即受處分人乙○○前經原處分機關即交通部公路總局
    新竹區監理所桃園監理站以其於民國九十七年五月三日晚上
    七時四十分許，騎乘車號K5X-169 號普通重型機車，行經臺
    北市○○○路與光復北路口時，為臺北市政府警察局松山分
    局東社派出所警員攔停舉發「安全帽扣環未繫」之違規事實
    ，依道路交通管理處罰條例第三十一條第六項之規定，裁處
    罰鍰新臺幣（下同）五百元等情，因而向原審法院聲明異議
    。原審法院以抗告人確有上述安全帽扣環未繫之違規行為，
    原處分所為上開裁罰並無不當，裁定駁回抗告人之異議。
二、抗告意旨略稱：抗告人於舉發通知單上簽名非同意接受舉發
    ，而係聽聞因當場不服取締向警員解釋反致加重處分之傳聞
    ，並打算爾後再行申訴。抗告人當時並未紅燈右轉，更無安
    全帽扣環未繫一事，警員為免受誣告、偽造文書及相關行政
    裁罰，竟為虛偽陳述。按憲法制定本為維護人民權益，人民
    與政府機關本於互信始能使國家正常運作，法官所學甚廣，
    為民眾所尊敬，其自由心證亦較人民所信服，然警員因過多
    因素影響決定，單憑心證告發若無證據佐證無從證明其真偽
    ，不免陷民入獄，抗告人曾任航警局替代役，員警執勤應隨
    身攜帶錄音筆為其內部規定，若攜帶卻未錄音必有內情。且
    警員證詞多有不合理之處，如警員非由抗告人左邊經過，如
    有經過抗告人豈會不知，抗告人乃右轉光復北路後員警鳴示
    警笛時方由後照鏡發現員警在左後方，再者，若欲舉發抗告
    人安全帽扣環未繫，警員豈會無法清楚記憶抗告人安全帽之
    樣式，實則抗告人有確實戴上安全帽並繫上扣環之習慣，並
    無安全帽扣環未繫之情事等語。
三、查抗告人於上揭時地，因行車未繫安全帽扣環，為警當場舉
    發後，原處分機關乃以抗告人違反道路交通管理處罰條例第
    第三十一條第六項之規定，裁處罰鍰五百元等情，有新竹區
    監理所桃園監理站交通事件裁決所九十七年六月六日桃監裁
    罰字第52-AEW926301號違反道路交通管理事件裁決書（下稱
    舉發通知單）、臺北市政府警察局松山分局九十七年五月廿
    六日北市警松分交字第09731376500 號函各一份在卷可稽。
    又證人即舉發本件違規之員警甲○○於原審結證稱：當時其
    係騎乘警用機車，沿臺北市○○○路執行巡邏勤務，抗告人
    則係騎乘上開機車沿民權東路右轉光復北路，其原行駛在抗
    告人左後方，於距離民權東路與光復北路口約不到二公尺處
    ，看見抗告人安全帽扣環未繫，而其會發現是因為扣環未繫
    ，騎車時扣環會晃動，帶子會垂下來，乃從抗告人的左邊騎
    過去，而在民權東路右轉光復北路約二十公尺處，將抗告人
    攔下開單舉發等語明確（見原審卷第39至43頁）。衡諸甲○
    ○係臺北市警察局松山分局員警，僅係於執行勤務適時發現
    抗告人上開違規情形而取締，與抗告人素不相識，復無怨隙
    ，應無甘冒觸犯偽證之罪責，故意構詞誣陷抗告人之必要，
    苟無其他積極證據可佐，已難認其有何濫行舉發違規之情形
    。況且當時係巡邏執行勤務，依一般情理，苟非當場目擊違
    規或犯罪行為，否則不會任意盤查民眾，是甲○○供證抗告
    人當時安全帽扣環未繫騎乘機車行駛於路上一節應屬可信。
    抗告人雖辯稱：舉發警員原指稱其紅燈右轉，嗣又改以其安
    全帽扣環未繫舉發可減輕刑責，且員警執勤應隨身攜帶錄音
    筆為其內部規定，若攜帶卻未錄音必有內情云云。惟查，警
    員執行舉發交通違規勤務並無法令規範須錄音、錄影，有臺
    北市政府警察局松山分局九十七年十二月十八日覆函一紙在
    卷可憑；且交通違規行為通常於瞬間發生即已結束，若要求
    執勤員警所有之舉發行政行為均需預留照相、錄音、錄影或
    其他科學證據以證其實，則國家維護交通秩序、安全之行政
    措施勢必窒礙難行，故刑事訴訟法就犯罪證據有關之規定中
    ，與屬行政秩序罰之交通違規裁罰本質不合之部分，於道路
    交通案件處理程序中，自不在準用之列。從而，本件警員舉
    發違規時是否錄音，均與抗告人本件違規事實無涉，抗告人
    之質疑，並無具體事證可資證明，縱或屬實，仍不影響抗告
    人確有本件違規事實之認定。另抗告人辯稱：在民權東路及
    光復北路口時，警員位於其左後方，無法看到其安全帽扣環
    未繫，且警員亦未能指出其安全帽樣式，實則其並無安全帽
    扣環未繫云云。惟舉發警員騎車從抗告人左邊經過，並在距
    離約不到二公尺處，看到抗告人安全帽扣環未繫，業經證人
    甲○○於原審證述明確（見原審卷第40頁），而甲○○之前
    曾舉發為數不少同類違規案件（見原審卷第57至69頁），且
    於原審證述已是本件舉發後數月，故難據該警員未能清楚記
    憶安全帽樣式，即認有不實之舉發。至證人即搭乘抗告人機
    車之潘喬妤雖於原審結證稱：當天有注意到抗告人安全帽之
    扣環有繫上云云（見原審卷第73頁），然以其與抗告人係男
    女朋友關係，其所為有利於抗告人之證述，已有偏袒抗告人
    之虞，且其於原審亦證稱：對當日抗告人被警員甲○○開單
    舉發違規之情形，及抗告人與甲○○間之對話不是很清楚，
    且對當時號誌情形未注意等語，故其獨對抗告人之安全帽扣
    環已繫上乙節可明確陳述，而卻不清楚抗告人之違規情形，
    是其供證顯互為矛盾，不足採信。因此，抗告人上開交通違
    規事證明確，原審法院基此駁回抗告人之異議，經核並無違
    誤。本件抗告，為無理由，應予駁回。
四、據上論結，應依刑事訴訟法第四百十二條條，裁定如主文。
中    華    民    國    97    年    12    月    30    日
                        交通法庭審判長法  官  蔡彩貞
                                      法  官  曾家貽
                                      法  官  楊力進
以上正本證明與原本無異。
不得再抗告。
                                      書記官  楊麗娟
中    華    民    國    97    年    12    月    31    日


司法院資訊處製作；財團法人民間司法改革基金會備份。
